臺灣臺北地方法院民事裁定　　　　　　　　　　　　　九十三年度簡抗字第四四號
　　抗　告　人　乙○○○○份有限公司
　　法定代理人　章民強
　　訴訟代理人　莫詒文律師
　　訴訟代理人　許良宇律師
　　被抗告人　　甲○○○○百貨股份有限公司
　　法定代理人　鍾琴
　　訴訟代理人　江如蓉律師
　　訴訟代理人　古嘉諄律師
右當事人間因聲請停止執行事件，抗告人對於民國九十三年五月十一日本院台北簡易
庭所為之九十三年度北簡聲字第一七八號裁定提起抗告，本院裁定如左：
    主      文
抗告駁回。
抗告費用由抗告人負擔。
    理      由
一、抗告人抗告意旨略以：本件相對人雖提起確定本票債權不存在之訴（案號：本院
    九十三年度北簡字第二九一一號）；惟其並非以主張「本票係偽造、變造」，而
    對抗告人提起確認之訴，即不符非訟事件法第一百零一條第二項之規定，自不許
    相對人聲請停止執行；又強制執行法第十八條業已規定「強制執行程序開始後，
    除法律另有規定外，不停止執行。」、「有回復原狀之聲請，或提起再審或異議
    之訴，或對於和解為繼續審判之請求，或提起宣告調解無效之訴、撤銷調解之訴
    ，或對於許可強制執行之裁定提起抗告時，法院因必要情形或依聲請定相當並確
    實之擔保，得為停止強制執行之裁定。」，則相對人提起確認本票債權不存在之
    訴，亦不符上揭強制執行法規定至明，是原裁定法院依強制執行第十八條第二項
    規定及裁定停止本件強制執行程序，其認事用法，顯有違誤。又系爭強制執行之
    執行名義金額一億九千二百萬元以上（如含自九十二年七月三十一日起算之利息
    ，即逾二億元），原審以每股十元之價值供擔保，亦難認已達擔保之目的。爰請
    求廢棄原裁定，駁回相對人之聲請云云。並提出本院九十二年度票字第五三九三
    號裁定、台灣高等法院九十三年度抗字第二○○號裁定、本院民事裁定確定證明
    書、台灣證券交易所股份有限公司遠紡公司股票價格表為證。
二、按強制執行法第十八條第一項規定：「強制執行程序開始後，除法律另有規定外
    ，不停止執行。」乃防止債務人或第三人任意聲請停止執行，致執行程序難於進
    行，債權人之債權不能早日實現。本票持票人聲請強制執行，經法院為許可強制
    執行之裁定而據以聲請強制執行，債務人對該裁定提起抗告或依同法第十四條提
    起異議時之訴時，依強制執行法第十八條第二項規定，於其抗告程序中，法院尚
    得因必要情形或依聲請定相當並確實之擔保，裁定停止執行；債務人如以該裁定
    成立前實體上之事由主張該裁定不得為執行名義而提起訴訟時，其情形較裁定程
    序為重，依「舉輕明重」之法理，參考公證法第十一條第三項及非訟事件法第一
    百零一條第二項規定，並兼顧債務人之利益，則債務人自得依強制執行法第十八
    條第二項規定聲請為停止強制執行之裁定，蓋法院就本票准許強制執行之事件，
    僅作形式審查，對該本票債權存否，不作實體審究，如該本票債權不存在訴訟勝
    訴確定，則其本票准許強制執行名義將失其效力，復參酌司法院大法官會議釋字
    第一八二號解釋理由書中之「舉輕明重」之法理，法院應強制執行法第十八條第
    二項規定，附條件裁定停止該強制執行程序（參見台灣高等法院暨所屬法院八十
    八年法律座談會彙編第一三○至一三七頁）：又按強制執行法第十八條第一項規
    定：「強制執行程序開始後，除法律另有規定外定外，不停止執行。」乃防止債
    務人或第三人任意聲請停止執行，致執行程序難於進行，債權人之債權不能早日
    實現。抵押權人聲請拍賣抵押物，經法院為許可強制執行之裁定而據以聲請強制
    執行，抵押人對該裁定提起抗告或依同法第十四條提起異議之訴時，法院得依同
    法第十八條第二項為停止強制執行之裁定，抵押人如以該裁定成立前實體上之事
    由主張該裁定不得為執行名義而提起訴訟時，其情形較裁定程序為重，依「舉輕
    明重」之法理，參考（修正前）公證法第十一條第三項及非訟事件法第一百零一
    條第二項規定，並兼顧抵押人之利益，則抵押人自得依強制執行法第十八條第二
    項規定聲請為停止強制執行之裁定（司法院大法官會議釋字第一八二號解釋理由
    書意旨參照），合先敘明。
三、查本件相對人以票據法第十三條規定，主張系爭本票債權不存在之訴等情，業經
    本院依職權調閱本院九十三年度北簡字第二九一一號民事卷查核無訛，是抗告人
    謂相對人非以「本票係偽造、變造」而提起本票債權不存在之訴，與非訟事件法
    第一百零一條第二項規定要件有間等語，固為有據。然相對人既以系爭本票裁定
    成立前實體上之事由，據以主張該本票裁定不得為執行名義而提起確認系爭本票
    不存在之訴時，其情形顯較強制執行法第十八條第二項規定之抗告程序為重，則
    揆諸前條說明，應無不許依前揭規定聲請為停止強制執行之理，抗告人謂原審裁
    定予債務人脫免強制執行之進行，原裁定與強制執行法前揭條文法定要件不符，
    應屬違法云云，容有誤解。況原審已應依法審查其聲請是否與法定要件相符，且
    為使已取得執行名義之抗告人不因執行程序之停止而受不可預期之損害，並免執
    行程序之長期延宕而損債權人之權益，除審查該項法定原因是否存在之外，並依
    職權核定相對人應提供之擔保為新台幣（下同）一億九千二百萬元，相對人亦依
    原審裁定向本院提存所供擔保，有相對人提出之提存書暨國庫收據在卷可參，應
    亦足以維抗告人利益。又法院於斟酌債權人因停止強制執行所受損害，而裁定之
    供擔保金額，其金額是否相當，乃法院職權裁量之範圍，非當事人所得任意指摘
    （最高法院八十八年度台抗字第五五六號裁定參照）。從而，抗告人恣意指摘原
    裁定所命供擔保金額不足云云，求予廢棄原裁定，亦難認有理由，應予駁回。
四、綜上論結，抗告人之抗告為無理由，應予駁回。並依民事訴訟法第四百九十五條
    之一第一項準用第四百四十九條第一項、第九十五條、第七十八條，裁定如主文
    。
中　　　華　　　民　　　國　　九十三　　年　　　十　　　月　　二十九　　日
                        民事第五庭審判長法      官  吳青蓉
                                        法      官  羅富美
　　　　　　　　                        法　　　官  賴劍毅
右為正本係照原本作成
如不服本裁定，僅得以適用法規顯有錯誤，且所涉及之法律見解具有原則上之重要性
者為理由，於收受送達後十日內向本院提出抗告狀。
中　　　華　　　民　　　國　　九十三　　年　　 十一 　　月　　　二　　　日
                                        法院書記官  吳芳玉
